【裁判字號】    99,台上,3367
【裁判日期】    990603
【裁判案由】    強盜等罪
【裁判全文】
最高法院刑事判決            九十九年度台上字第三三六七號
上  訴  人  甲○○
上列上訴人因強盜等罪案件，不服台灣高等法院台中分院中華民
國九十九年四月八日第二審判決（九十九年度上訴字第一九六號
，起訴案號：台灣彰化地方法院檢察署九十八年度偵字第五三四
九、五七九三、六一五０、六四三三、六五０一號），提起上訴
，本院判決如下：
    主  文
上訴駁回。
    理  由
一、關於準強盜罪部分
按刑事訴訟法第三百七十七條規定，上訴於第三審法院，非以判
決違背法令為理由，不得為之。是提起第三審上訴，應以原判決
違背法令為理由，係屬法定要件。如果上訴理由書狀並未依據卷
內訴訟資料，具體指摘原判決不適用何種法則或如何適用不當，
或所指摘原判決違法情事，顯與法律規定得為第三審上訴理由之
違法情形，不相適合時，均應認其上訴為違背法律上之程式，予
以駁回。本件上訴人甲○○上訴意旨略以：按準強盜罪係擬制為
強盜罪之強暴、脅迫構成要件行為，乃指達使人難以抗拒之程度
者而言。證人許慶清於第一審證稱：我有拿雨傘，手握住傘在車
把手前方，另將腳踏車橫在路中央擋上訴人，路寬有兩部車寬，
上訴人要閃躲，從左方繞過去等語；此與上訴人所辯：是在逃逸
閃躲過程中，因機車踏板上之水溝蓋不小心撞到許慶清等語相符
，足見上訴人當時主觀上係為逃跑，並非故意或主動施以強暴脅
迫致使被害人不能或難以抗拒，僅屬過失傷害被害人，原判決之
理由矛盾，且有證據調查未盡之違法云云。惟查原判決依憑上訴
人於警詢、審理時之部分自白，證人許書堂、陳豪澤、許慶清之
證言，現場照片一張，贓物認領保管單，彰化縣警察局車輛尋獲
電腦輸入單，證人許慶清指認上訴人之指認犯罪嫌疑人紀錄表一
紙、其腳踏車被碰撞部位與右小腿傷勢之照片各一張、漢銘醫院
診斷證明書一份等證據，資以認定上訴人有原判決事實欄二所記
載之犯罪事實，因而撤銷第一審關於準強盜部分之科刑判決，改
判仍依想像競合犯之規定，從一重論處上訴人竊盜，因脫免逮捕
，而當場施以強暴罪刑（累犯，處有期徒刑五年六月），已詳述
其依憑之證據及認定之理由。對於上訴人矢口否認有何準強盜犯
行，辯稱：當時主觀上僅欲逃離現場，然於閃躲許慶清之過程中
，置於機車上之水溝蓋不慎撞及許慶清，此至多為過失傷害而已
，絕未主動施強暴至使許慶清難以抗拒之程度云云。經綜合調查
證據之結果，認不可採，已在判決內詳予指駁，並說明其理由。
原判決所為論述，核與卷證資料相符，從形式上觀察，並無違背
法令之情形。按採證認事、證據之取捨及證據證明力之判斷，俱
屬事實審法院之職權，苟無違背證據法則，自不能指為違法。原
判決對於上訴人有本件準強盜犯行，已說明其依憑之證據及理由
，對於上訴人之辯解，認不可採，已分別在判決內詳述其不予採
納之理由，並無上訴意旨所指違背法令之情形。另證人許慶清於
第一審固證稱：伊有拿雨傘、手握住傘在車把手前方、另將腳踏
車橫在路中央擋上訴人，路寬有兩部車寬，上訴人要閃躲伊，從
伊左方繞過去等語；上訴人亦辯稱其於逃逸閃躲之過程中，因機
車腳踏板上之水溝蓋不慎撞及許慶清等語。然原判決理由亦說明
：依許慶清於第一審證述之全體意旨，一再強調上訴人係加速朝
伊衝撞，硬要衝過去等語，並強調因伊隨上訴人之動向而調整腳
踏車橫放之位置，致上訴人無從由其左側逃逸，在無法閃避之情
況下，上訴人遂朝伊方向直接衝撞過來等情；並無上訴人所稱許
慶清曾證述上訴人係從其左方繞行過去之情。從而，上訴人犯普
通竊盜罪既遂後，為脫免逮捕，而當場對許慶清施以強暴，致其
難以抗拒等事實，業甚明確等情。原判決已說明上訴人上開所辯
，如何與許慶清之證言不符，無從為有利於上訴人之認定之理由
，難謂有判決理由矛盾或應於審判期日調查之證據而未予調查之
情形。上訴人上訴意旨，徒憑己見就原判決已說明事項或屬原審
採證認事職權之適法行使，任意指摘為違法。核與法律規定得為
第三審上訴理由之違法情形，不相適合，自非適法之第三審上訴
理由，其上訴違背法律上之程式，應予駁回。
二、關於加重強盜未遂部分
按上訴得對於判決之一部為之；未聲明為一部者，視為全部上訴
；又第三審上訴書狀，應敘述上訴之理由，其未敘述者，得於提
起上訴後十日內補提理由書於原審法院，已逾上述期間，而於第
三審法院未判決前仍未提出上訴理由書狀者，第三審法院應以判
決駁回之，刑事訴訟法第三百八十二條第一項、第三百九十五條
後段規定甚明。本件上訴人甲○○因準強盜、加重強盜未遂等案
件，不服原審判決，於民國九十九年四月二十日提起上訴，並未
聲明為一部上訴，自應視為全部上訴。惟關於原判決依刑法第三
百三十條第二項、第一項論處上訴人加重強盜未遂罪刑部分，並
未敘述理由，迄今逾期已久，於本院未判決前仍未提出，依上開
規定，其此部分之上訴自非合法，應予駁回。
據上論結，應依刑事訴訟法第三百九十五條，判決如主文。
中    華    民    國  九十九  年    六    月    三    日
                      最高法院刑事第二庭
                          審判長法官  莊  登  照
                                法官  陳  世  淙
                                法官  徐  昌  錦
                                法官  許  錦  印
                                法官  蕭  仰  歸
本件正本證明與原本無異
                                      書  記  官
中    華    民    國  九十九  年    六    月    七    日
                                                     m

司法院資訊處製作；財團法人民間司法改革基金會備份。
